臺灣臺南地方法院刑事判決
111年度訴字第640號
公  訴  人  臺灣臺南地方檢察署檢察官
被      告  殷僑生



上列被告因偽證案件，經檢察官提起公訴（111年度偵字第12034
號），本院判決如下：
    主  文
殷僑生犯偽證罪，處有期徒刑參月。
    犯罪事實
一、殷僑生明知其於民國111年2月14日晚間8時2分許，騎乘車牌
    號碼000-000號普通重型機車，前往臺南市○○區○○○路00號天
    主教永光墓園旁，向陳進明購買價值新臺幣(下同)500元之
    第二級毒品甲基安非他命，竟基於偽證之犯意，於111年3月
    30日下午4時48分，在臺灣臺南地方檢察署（下稱臺南地檢
    署）第三偵查庭，於另案被告陳進明違反毒品危害防制條例
    案件中以證人身分接受檢察官訊問時，供前具結而虛偽證稱
    ：伊沒有在111年2月14日晚間8時2分許，在臺南市○○區○○○
    路00號天主教永光墓園旁，向陳進明購買毒品云云，而就陳
    進明是否有販賣毒品犯行之對案情有重要關係事項，於具結
    後為虛偽之陳述，足以影響陳進明上開案件之裁判結果。
二、案經臺南地檢署檢察官自動檢舉偵查起訴。
    理  由
壹、證據能力
    按被告以外之人於審判外之陳述，雖不符刑事訴訟法第159
    條之1至之4之規定，而經當事人於審判程序同意作為證據，
    法院審酌該言詞陳述或書面陳述作成時之情況，認為適當者
    ，亦得為證據；當事人、代理人或辯護人於法院調查證據時
    ，知有第159條第1項不得為證據之情形，而未於言詞辯論終
    結前聲明異議者，視為有前項之同意，刑事訴訟法第159條
    之5定有明文。查本案以下所引用屬傳聞證據性質之證據，
    被告於本院準備程序中表示同意有證據能力（見本院卷第17
    0頁），本院審酌該證據作成之情況，認均無不適當情事，
    依刑事訴訟法第159條之5規定，均有證據能力。
貳、實體部分
一、訊據被告矢口否認有何偽證犯行，辯稱：伊不認識陳進明，
    伊沒有在上開時間、地點向陳進明購買第二級毒品甲基安非
    他命云云。經查：
  ㈠被告於111年3月30日下午4時48分，在臺南地檢署第三偵查庭
    ，另案被告陳進明違反毒品危害防制條例案件中，以證人身
    分接受檢察官訊問時，供前具結證稱：伊沒有在111年2月14
    日晚間8時2分許，在臺南市○○區○○○路00號天主教永光墓園
    旁，向陳進明購買毒品云云之事實，有訊問筆錄、證人結文
    各1份在卷可稽，且為被告所不爭執，此部分事實堪以認定
    。
　㈡證人陳進明於偵查中具結證稱：（經提示編號2-1蒐證照片）
    這是伊騎機車與殷僑生碰面，當時伊與殷僑生在交易毒品，
    金額為500元，一手交錢一手交貨，從畫面上看到伊與殷僑
    生騎車併排，殷僑生有伸手，是拿錢給伊等語（見偵查一卷
    第82頁）；且陳進明以違反毒品危害防制條例案件之被告身
    分供稱：當天是在天主教永光墓園與殷僑生交易安非他命，
    交易金額為500元，伊承認販賣安非他命等語（見偵查一卷
    第79頁）。又陳進明因販賣第二級毒品甲基安非他命予王力
    彥（1次）、陳信銘（1次）、張英明（3次）、殷僑生（1次
    ）等人，經檢察官提起公訴，嗣由本院以111年度訴字第537
    號案件審理，陳進明於該販毒案審理時坦承全部犯行，經本
    院111年度訴字第537號判決認陳進明犯販賣第二級毒品罪，
    共6罪，每罪各判處有期徒刑2年8月，並定應執行有期徒刑3
    年4月確定，此有陳進明之準備程序筆錄、上開判決、本院
    公務電話記錄表各1份在卷可稽。衡諸一般常情，倘若陳進
    明確未於上開時間、地點販賣第二級毒品甲基安非他命予本
    案被告，其無須坦承此部分犯行，而自招法定刑為無期徒刑
    或10年以上有期徒刑之販賣第二級毒品罪責，是堪認證人陳
    進明上開證述具有高度可信性，而被告辯稱伊不認識陳進明
    ，當天是要騎車去夜市買東西，抄捷徑經過天主教永光墓園
    云云，不足採信。
　㈢另參以被告於偵查中供稱：（經提示編號2-1蒐證照片）車牌
    號碼000-000號普通重型機車是伊平時騎乘之機車，上開蒐
    證照片有拍到上開機車，就是伊沒錯等語（見偵一卷第66頁
    ）；被告於本院審理時供陳：111年2月14日伊有騎車經過天
    主教永光墓園等語（見本院卷第247頁）。再佐以卷附臺南
    市警察局第六分局蒐證照片（編號2-1）所示（見偵一卷第1
    05頁至第110頁），拍攝日期、時間為111年2月14日晚間8時
    2分46秒許至3分8秒許，被告騎乘車牌號碼000-000號普通重
    型機車與騎乘機車之陳進明在臺南市○○區○○○路00號天主教
    永光墓園旁道路碰面，被告有伸手之動作，是以，被告確有
    在上開時間、地點與陳進明碰面，而兩人均騎乘機車於暗處
    接觸，且時間短暫，被告復有伸手之動作，此與一般交易毒
    品以隱密、快速方式進行之情形相符。
　㈣此外，被告有數次施用第一級毒品經法院判處罪刑之前案記
    錄，有臺灣高等法院被告前案紀錄表1份在卷可稽；又其於1
    11年3月30日警詢時為警採集尿液，經初步篩檢檢果呈現第
    二級毒品甲基安非他命之反應，此有勘察採證同意書、送驗
    尿液編號與真實姓名對照表、臺南市政府警察局永康分局尿
    液檢驗結果報告各1份附卷可按。其於警詢時供稱：伊最後
    一次施用第二級毒品甲基安非他命是在111年3月27日9時許
    ，在伊住處後方一間小廟旁，以打火機燒烤方式施用等語（
    偵一卷第94頁）。其於本院準備程序中供稱：伊以前施用海
    洛因，被關出來後沒有用海洛因，但有用安非他命等語（見
    本院卷第168頁）。顯見被告確有施用毒品之習慣，且其從
    施用第一級毒品海洛因改為施用第二級毒品甲基安非他命，
    故其自有購買甲基安非他命之需求。被告辯稱所施用甲基安
    非他命係之前買海洛因之贈品云云，顯悖於常理，應屬臨訟
    設詞，不足採信。
　㈤綜上所述，被告有於上開時間、地點向陳進明以500元價格購
    買第二級毒品甲基安非他命，其卻於111年3月30日下午4時4
    8分在臺南地檢署就陳進明之販賣毒品案件作證時，供前具
    結而故意虛偽證稱並未向陳進明購買甲基安非他命等事實，
    洵堪認定。是本案事證明確，被告上開犯行堪以認定，應依
    法論罪科刑。
二、論罪科刑
　㈠按刑法上之偽證罪，為形式犯，不以結果之發生為要件，證
    人於供前或供後具結而就案情有重要關係事項，故為虛偽陳
    述，其犯罪即成立，而該罪所謂於案情有重要關係之事項，
    則指該事項之有無，足以影響於裁判之結果者而言，至於其
    虛偽陳述，法院已否採為裁判或檢察官據為處分之基礎，或
    有無採為基礎之可能，皆於偽證罪之成立無影響（最高法院
    著有71年台上字第8127號判決可資參照）。是被告以證人身
    分具結，而為虛偽不實之陳述，核其所為，係犯刑法第168
    條之偽證罪。
　㈡爰審酌被告以證人身分具結證述，卻就有無購買毒品之於案
    情有重要關係事項為上開虛偽陳述，足以影響陳進明上開案
    件之裁判結果，自有可責；兼衡其素行（前有因犯施用毒品
    、妨害自由等案件，經法院判處罪刑之記錄，詳卷附臺灣高
    等法院被告前案記錄表）、年紀、犯罪方法及所生結果、智
    識程度（高職畢業）、家庭（離婚、子女均已成年、需扶養
    母親）經濟狀況（職業為臨時工、每月收入約1至3萬元）、
    否認犯行之犯後態度等一切情狀，量處如主文所示之刑。
據上論斷，應依刑事訴訟法第299條第1項前段，刑法第168條 ，
判決如主文。
本案經檢察官黃榮加提起公訴，檢察官粟威穆到庭執行職務。
中　　華　　民　　國　　111 　年　　12　　月　　8　　日
　　　　　　　　　刑事第十庭  審判長法  官  陳金虎
　　　　　　　　　                  法  官  王鍾湄   
　　　　　　　　　                  法　官　陳鈺雯
以上正本證明與原本無異。
如不服本判決應於收受送達後20日內向本院提出上訴書狀，並應
敘述具體理由。其未敘述上訴理由者，應於上訴期間屆滿後20日
內向本院補提理由書( 均須按他造當事人之人數附繕本) 「切勿
逕送上級法院」。
                                    書記官  洪儀珊　
中　　華　　民　　國　　111 　年　　12　　月　　9 　　日
附錄論罪科刑法條
刑法第168條
於執行審判職務之公署審判時或於檢察官偵查時，證人、鑑定人
、通譯於案情有重要關係之事項，供前或供後具結，而為虛偽陳
述者，處 7 年以下有期徒刑。